【裁判字號】    99,上更(一),67
【裁判日期】    990622
【裁判案由】    重傷害致死
【裁判全文】
臺灣高等法院臺南分院刑事判決      99年度上更(一)字第67號
上  訴  人  臺灣臺南地方法院檢察署檢察官
上  訴  人
即  被  告  乙○○
選任辯護人  賴鴻鳴  律師
            黃俊達  律師
            粘怡華  律師
上列上訴人因被告重傷害致死案件，不服臺灣臺南地方法院97年
度訴字第2169號中華民國98年7月31日第一審判決（起訴案號：
臺灣臺南地方法院檢察署97年度偵字第15513、16138號），提起
上訴，判決後，經最高法院發回更審，本院判決如下：
    主    文
上訴駁回。
    事    實
一、緣乙○○與李永彬為多年鄰居。李永彬於民國（下同）97年
    10月6日上午10時許，駕車行經尤榮彬所經營位在臺南縣善
    化鎮東隆里慶濟宮前之檳榔攤，見乙○○與洪榮章、蘇榮吉
    、胡火山等在檳榔攤前飲酒，欲加入一同飲酒而遭乙○○等
    拒絕，因而與乙○○發生口角，即返回車上取出鐵棍1支，
    作勢欲毆打乙○○，經蘇榮吉等攔阻而作罷，於駕車離去之
    際，猶揚言要讓乙○○難看等語。其後於同日晚上8時50分
    許，李永彬與妻弟劉永和在其舅舅住處飲酒閒聊中，李永彬
    向劉永和提及當日上午與乙○○發生口角之事，因酒後衝動
    ，乃於當晚9時45分許駕車前往乙○○位在臺南縣善化鎮東
    隆里東勢寮278號住處門外，要求乙○○之女蘇家儀將飲酒
    後已於晚間5、6時許就寢之乙○○喊醒，劉永和因恐李永彬
    與乙○○再度發生爭吵，遂亦騎乘機車到場，俟乙○○步出
    住處大門圍牆處，李永彬旋即對乙○○辱罵髒話，並作勢欲
    毆打乙○○，雖經劉永和一度制止，李永彬仍趁劉永和與乙
    ○○蹲下談話以排解2人紛爭時，自後徒手毆打乙○○頭部
    乙拳，致乙○○仰坐跌倒受傷（乙○○受傷部分未據告訴）
    ，乙○○起身後即以腳踹踢李永彬，2人進而互毆，經劉永
    和將雙方拉開，並勸說李永彬返回車上，惟乙○○心有不甘
    ，即自住處鞋櫃取出鐵棍1支（長約78公分、直徑約3.5公分
    ），作勢欲上前毆打李永彬，經劉永和攔阻，乙○○仍繼續
    叫罵，李永彬即亦自車內取出鐵棍1支（長約71．5公分、直
    徑約2公分）下車。乙○○見狀，明知持質地堅硬之鐵棍重
    擊人體頭部，將會造成他人重傷害之結果，且客觀上能預見
    對於持鐵棍重擊人體極脆弱之頭部所造成之重傷害，可能引
    起死亡之結果，惟主觀上竟未預見，竟基於使人受重傷之故
    意，趁劉永和疏於攔阻之際，持上開鐵棍由上往下朝李永彬
    之身體毆打，其中1下擊中李永彬之頭部，致李永彬不堪受
    重擊而倒地，劉永和見狀，乃上前搶下乙○○之鐵棍，始行
    停止，致李永彬受有頭部後枕部左側約5×0.6公分撕裂傷、
    左眉外側約2.5×0.5公分略呈弧狀之撕裂傷、左上胸約3.2
    ×0.5公分圓弧狀撕裂傷，右手手掌5×2公分瘀傷等重傷害
    。而劉永和見李永彬倒臥在地無動靜，乃催促乙○○打電話
    聯絡救護車急救，自己並騎機車至附近之臺南縣警察局善化
    分局東昌派出所報案，稱有人打架遭打傷，要趕快叫救護車
    （未指明打架者為何人），乙○○乃於其犯罪未被有偵查權
    之公務員或機關發覺前，先行撥打119電話聯絡救護車到場
    將李永彬送醫救治，並於臺南縣警察局善化分局東昌派出所
    副所長方麗山接獲劉永和報案到場處理時，於警員尚不知係
    何人行兇之前即坦承犯行而自首接受裁判，警方併在李永彬
    躺臥處扣得李永彬之鐵棍1支，復查扣乙○○自行提出其行
    兇使用之上開鐵棍1支。而李永彬經送至財團法人臺灣基督
    長老教會新樓醫院麻豆分院（下稱新樓醫院）急救，然因前
    開傷重於到院前已無血壓、心跳及呼吸等生命跡象（即到院
    前死亡），經施以急救仍無效，於同日晚上11時10分許宣告
    不治死亡。
二、案經李永彬之子甲○○訴由臺南縣警察局善化分局報請臺灣
    臺南地方法院檢察署檢察官偵查起訴。
    理    由
甲、程序方面：
一、按被告以外之人於審判外之言詞或書面陳述，除法律有規定
    者外，不得作為證據，刑事訴訟法第159條第1項固有明文。
    惟被告以外之人於審判外之陳述，雖不符刑事訴訟法第159
    條之1至第159條之4之規定，而經當事人於審判程序同意作
    為證據，法院審酌該言詞陳述或書面陳述作成時之情況，認
    為適當者，亦得為證據。當事人、代理人或辯護人於法院調
    查證據時，知有第159條第1項不得為證據之情形，而未於言
    詞辯論終結前聲明異議，視為有前項之同意；刑事訴訟法第
    159條之5定有明文。本件判決所引用證人之言詞及書面陳述
    證據，業經本院提示被告表示無意見，迄於言詞辯論終結前
    亦未聲明異議，揆諸前揭規定，可認為已同意作為證據；而
    本院審酌該等證人之陳述及證據資料作成時之情況，認為適
    當，亦查無其他違法取證或其他瑕疵等不實之情事，與本案
    待證事實間並具有相當之關聯性，以之為本案證據尚無不當
    ，復無顯有不可信之情況，自得採為證據。
二、又證人以外之文書，如係公務員職務上製作之紀錄文書、證
    明文書；或從事業務之人於業務上或通常業務過程所須製作
    之紀錄文書、證明文書；除顯有不可信之情況外，得為證據
    ；又其他於可信之特別情況下所製作之文書，亦得為證據，
    刑事訴訟法第159條之4亦定有明文。本件所引用之文書資料
    ，或係公務員職務上製作之文書，或係從事業務之人於業務
    上或通常業務過程所須製作之文書，或係其他於可信之特別
    情況下所製作之文書，其作成或取得之狀況，並無非法或不
    當取證情事，亦無顯不可信或證據力明顯過低之情形，復經
    本院於審判期日就各該證據依法進行調查、辯論，依刑事訴
    訟法第159條之4規定，自有證據能力。
乙、實體方面：
一、上揭犯罪事實（即被告基於重傷害之故意持鐵棍 毆擊被害人
    致死之事實），迭據被告乙○○於警詢、偵查、原審及本院
    審理時供承不諱（警卷第4-7頁，相驗卷(一)第39-43頁，聲羈
    卷第5-6頁，原審卷第13-15頁，本院上訴卷第116頁），並
    據在場目擊證人劉永和於警詢、偵查及本院審理時證述屬實
    （警卷第8-10頁，相驗卷(一)第35-39，偵卷第9-10頁，本院
    上訴卷第88頁），且經在場目擊證人即被告之女蘇家儀於偵
    查中證稱明確（相驗卷(一)第87-91頁），而被害人駕車行經
    尤榮彬所經營位在台南縣善化鎮東隆里慶濟宮前之檳榔攤，
    見乙○○與洪榮章、蘇榮吉、胡火山等在檳榔攤前飲酒，欲
    加入一同飲酒遭拒絕，而與乙○○發生口角等情，亦經證人
    尤榮彬、胡火山、洪榮章、蘇榮吉等分別於警詢及偵查中證
    述綦詳（警卷第14-25頁，相驗號卷(一)第122-127頁）；又被
    害人受有頭部後枕部左側約5×0.6公分撕裂傷、左眉外側約
    2.5×0.5公分略呈弧狀之撕裂傷、左上胸約3.2×0.5公分圓
    弧狀撕裂傷、右手手掌5×2公分瘀傷等傷害，有法務部法醫
    研究所97年11月20日法醫理字第0970004988號函附之法醫研
    究所(97)醫剖字第0971102071號解剖報告書及法醫研究所（
    97）醫鑑字第0971102128號鑑定報告書在卷可憑（相驗卷(一)
    第180-191頁），且被害人受傷後經送新樓醫院急救時，已
    無血壓、心跳及呼吸等生命跡象，亦有新樓醫院97年10月6
    日出具之李永彬診斷證明書及急診病歷可參（警卷第40頁，
    相驗卷(一)第57-61頁），而被害人因傷重不治死亡，經檢察
    官督同法醫師相驗確實，有臺灣臺南地方法院檢察署相驗屍
    體證明書、97年10月8日勘驗（解剖）筆錄可參（相驗卷(一)
    第77、192頁），並有臺南縣警察局97年10月14日南縣警鑑
    字第0972201193號函附之「李永彬命案勘察報告」、97年10
    月24日南縣警鑑字第0970041482號函附之現場跡證分佈圖足
    佐（相驗卷(一)第101-120、134頁），此外，復有被告持以毆
    打李永彬之鐵棍1支（長約78公分、直徑約3.5公分）及李永
    彬於案發當時所持之鐵棍1支（長約71.5公分、直徑約2公分
    ）扣案可憑，是被告之自白與事實相符，被告持鐵棍重擊被
    害人李永彬頭部致死之犯行，事證明確，堪以認定。
二、被告前開行為，係基於傷害、重傷害或殺人之犯意而毆打被
    害人？本案檢察官起訴時係以被告涉犯重傷致死罪起訴，而
    被告於審理中則否認有重傷害之故意，辯稱其僅有傷害之犯
    意，原審審理後認定被告係犯重傷致人於死罪，惟檢察官依
    據告訴人之請求提起上訴，指摘原判決關於被告主觀上之犯
    意認定不當，而認依本案之客觀事實，被告應有殺人之故意
    ，是本案爭執之點乃在被告前開行為，其主觀之犯意究竟為
    何？經查：
  (一)按事實之認定，應憑證據，如未能發現相當之證據，或證據
    不足以證明，自不能以推測或擬制之方法，以為裁判之基礎
    。又認定不利於被告之事實，需依積極證據，苟積極證據不
    足為不利於被告事實之認定時，應為有利於被告之認定，更
    不必有何有利之證據。另按所謂積極證據足以為不利於被告
    事實之認定，係指據為訴訟上證明之全盤證據資料，在客觀
    上已達於通常一般之人均不至於有所懷疑，而得確信被告確
    曾犯罪之程度，若未達此一程度，而有合理懷疑之存在時，
    即無從為有罪之認定（最高法院40年台上字第86號、30年上
    字第816號、76年台上字第4986號判例參照）。另按殺人與
    傷害、重傷害之區別，即在行為人下手加害時之犯意，有無
    使人喪失生命或使人受重傷或僅傷害人之身體、健康之故意
    為斷，即被告在主觀上有無奪取被害人性命或使人重傷或傷
    害之預見與欲望。至被害人受傷之部位、傷痕之多寡，被告
    所持之凶器、犯案之動機等，均為法院參考之重要資料，但
    並非唯一絕對之標準（最高法院44年度臺上字第373號、51
    年度臺上字第1291號、55年度台上1703號判例意旨參照）。
  (二)本案被害人究係如何遭被告毆打致死？被告係供稱：其僅擊
    打2下，於被害人倒下後即未再毆打，而其係高舉鐵棒從上
    往下毆打，至於打中被害人身體何處，其不清楚等語。另證
    人劉永和先後之證稱則不一致，於警詢、相驗時先證稱：被
    告打被害人之後腦5、6下；嗣於檢察官偵訊時則證稱：兩人
    面對面，被告先打1下，死者倒下後，被告再朝後頸部打1下
    以上；其後於本院上訴審則改證稱：被害人站著時被打1下
    ，倒地後也打1下等語，是被告與證人劉永和就此情節所供
    證並不一致。本院觀諸卷附被害人受傷倒地後之現場照片，
    及解剖屍體報告、照片，被害人係受有頭部後枕部左側約5
    ×0.6公分撕裂傷、左眉外側約2.5×0.5公分略呈弧狀之撕
    裂傷、左上胸約3.2×0.5公分圓弧狀撕裂傷，右手手掌5×2
    公分瘀傷等傷害，即被害人頭後枕部有不規則線形（後枕部
    左側）1處撕裂傷，係由鐵棍 管身重擊所形成；且左眉外側
    略呈弧形撕1處撕裂傷，與左上胸部圓弧形1處撕裂傷係由鐵
    管末端斷面所形成，而頭部及胸部撕裂傷大小與形態符合警
    方所示較粗之鐵棍（直徑3.3公分）所形成；右手手掌則有1
    處瘀傷，其餘顏面、右手指及兩膝前面多處擦傷則係被害人
    跌倒所致擦挫傷，顯見被害人遭鐵棍毆擊之傷勢並不多，是
    證人劉永和證稱被告有毆擊被害人5、6下云云，與客觀證據
    並不相符，不足採信。再依解剖報告及被害人倒地之照片顯
    示（相驗卷(一)第28-29頁），被害人倒地時係左側著地，然
    被害人之右側並未受有任何傷勢，此有前開解剖報告及鑑定
    在卷可稽，是被告辯稱其於被害人倒地後並無毆打之行為，
    尚非無憑。
  (三)本案被害人雖遭被告毆擊致死，然參酌被告與被害人李永彬
    係多年鄰居，平常相處亦無過節，除本案發生前曾有口角外
    ，2人先前並無怨仇，業據被告供陳在卷（原審卷第14頁，
    本院上訴卷第114頁），而被告與被害人於案發當日早上發
    生爭吵後，係被害人於同日晚間再度至被告家中找被告理論
    ，並趁劉永和為2人排解之際，先動手突襲毆打被告頭部，
    被告因而一時氣憤，始持鐵棍毆打被害人；且於劉永和上前
    搶被告鐵棍，被告即停止攻擊動作，並無任何抗拒或欲繼續
    毆打李永彬之舉等情，除據被告於供明在卷外（警卷第6頁
    ，相驗卷(一)第40、41頁，聲羈卷第5頁，本院上訴卷第114頁
    ），並經本院認定如上，是於本案案發前，被告並無意欲致
     被害人於死之動機存在，且被告案發時亦未顯現出欲令被
    害人死亡之客觀行為，因於被害人遭毆打倒下、意識呈半昏
    迷之狀態下，依當時被害人幾無力抵抗之情形下，被告如有
    意欲置被害人於死，儘可持其手中仍握有之鐵棍再朝被害人
    之要害毆擊，而於此瞬間，證人劉永和縱想制止，亦未能及
    時為之，然被告卻未為之，顯見被告應無殺害被害人之故意
    甚明。況被告於事發後亦立即撥打119電話聯絡救護車前往
    現場將被害人送醫救治，益徵被告無欲被害人死亡之故意甚
    明。
  (四)然按頭部為人體重要部位，如遭硬物重擊，將可能造成他人
    重傷之結果，應為一般人所得認識，被告為智識正常之成年
    人，對於以鐵棍重擊被害人頭部，可能使被害人發生重傷之
    結果，主觀上應有認識，被告明知持鐵棍重擊被害人頭部，
    將會造成被害人重傷害結果，卻仍持鐵棍從上往下毆擊被害
    人；且被告所持扣案之長約78公分、直徑約3.3公分之鐵棍
    為質地堅硬之器具，被害人為其重擊頭部1下即倒地，可知
    頭部遭鐵棍擊中受傷之嚴重性，而被害人之致命傷為頭後枕
    部鈍器傷，並致其顱骨骨折及顱內出血，終致中樞神經休克
    而死亡乙節，亦有卷附之法醫研究所（97）醫鑑字第097110
    2128號鑑定報告書足憑（相驗卷(一)第189-190頁），顯見被
    告下手時非輕，亦未避開人體之頭部，被告主觀上自具有重
    傷害之故意，已甚明確。
  (五)再按刑事法上之加重結果犯，以行為人對於加重結果之發生
    有預見之可能，能預見而不預見者為要件。刑法第278條第2
    項之重傷致人於死罪，係對於犯重傷害罪致發生死亡結果所
    規定之加重結果犯，依同法第17條之規定，以行為人能預見
    其死亡結果之發生而不預見為要件，而此所謂能預見自亦又
    指客觀情形而言，與加害人本身主觀上有無預見之情形不同
    ，倘加害人主觀上已有預見，而結果之發生又不違背其本意
    時，則屬刑法第13條第2項所規定間接故意之範疇，無復論
    以加重結果犯之餘地（最高法院90年度臺上字第6092號判決
    亦同此見解）。易言之，因犯罪致發生一定之結果，而有加
    重其刑規定之加重結果犯，就其基本犯罪而言，為故意犯，
    就其加重結果而言，則為過失犯。該罪之成立，除其基本行
    為與加重結果之間，必須有因果關係外，以行為人在客觀上
    能預見其結果之發生為要件。而所謂「客觀能預見」，係指
    「對於加重結果即死亡事實之發生」，依一般人之知識經驗
    ，可得預見而言。本案被告係因與被害人之衝突，一時難忍
    而持鐵棍毆擊被害人之頭部，依上開所述，固無證據可認被
    告主觀上有殺害被害人之決意，但被告所持鐵棍 質地堅硬，
    又以之毆打被害人頭部，依通常觀念，將可能造成被害人因
    腦部受傷而發生死亡結果，是本案在客觀上被告顯能預見此
    種重傷行為將導致被害人頭部重傷而發生死亡結果之可能，
    乃竟未能預見，自應成立重傷致死之加重結果犯。另被告於
    客觀上雖能預見被害人死亡之結果，然依前所述，被告並無
    殺害被害人之意欲，即被告主觀上並無預見其行為將可能使
    被害人死亡，且被害人死亡亦未違背其本意之未必故意，附
    此敘明。
三、被告於原審雖辯稱：其於案發當日下午因酒醉，案發前已就
    寢，於遭被害人吵醒時，仍有酒意，經被害人言行挑釁、激
    怒，對己身情緒及行為控制能力均較正常狀態為差，其行為
    時係處於精神耗弱狀態云云，然查：
  (一)被告雖舉證人曾國禎於原審證稱：其當日下午6時30分許送
    被告返家休息時，被告當時飲酒醉、愛睏，講話口齒不清，
    走路不穩，係其扶被告進屋等語（原審卷第97、98頁），然
    該證人所證述之被告精神狀況，距離本案發生時間，亦即被
    害人於當晚9時45分許至被告住處時，已經過3 小時許，被
    告經此段時間之休憩，酒醉狀態應已可獲緩解，故證人曾國
    禎上開證述，尚難據為證明被告於案發時之精神狀態已達耗
    弱。
  (二)至案發後經過現場並協助載送被告就醫之證人楊正紹雖亦證
    稱：其當時有聞到被告身上有酒味，被告好像因喝酒，說話
    不太穩等語（原審卷第101、104頁），然經檢察官質之證人
    係如何判斷被告因喝酒而說話不穩，抑或係因發生本案受驚
    嚇才說話不穩？卻證稱：其本身也有喝酒，一般人喝酒後講
    話會不穩，其之前沒有看過被告喝醉酒後之情形，是事後隔
    天聽他人講說被告案發當日有喝很多酒，才會判斷被告是因
    為喝醉酒才這樣等語（原審卷第104、105頁），是證人楊正
    紹證述被告當時係因喝酒而說話不穩等證詞，自屬其主觀臆
    測之詞，亦難作為判斷被告精神狀態是否已達耗弱之證據。
  (三)又證人楊正紹另證述：「（被告跟你講話時，表達是否清楚
    ？）有，清楚。（你和被告講話時，他可以清楚明瞭你在和
    他說什麼嗎？）有。（被告是自己坐上你的車子嗎？）對。
    （當時被告走路是否需要人扶著？）不需要，可以自行獨立
    行走。」等語（原審卷第107頁），且證人即案發後最先到
    場處理之警員方麗山於原審、本院審理時亦先後證稱：「（
    當時乙○○意識狀態如何？）意識狀態很清醒，很正常。（
    有無聞到被告身上有酒味？）是有聞到酒味。（被告當時有
    無步履躝跚、意識模糊或情緒高亢、衝動等酒後常會出現的
    狀況？）沒有。（被告當時與你說話時，可否溝通並清楚表
    達意思？）可以。」、「（當時乙○○講話之情形，口齒是
    否清晰？）有聞到酒味，但我和他之對話都很正常。（乙○
    ○並無酒醉之狀態？）無法看出。」等語（原審卷第142、
    143頁，本院上訴卷第90頁），而證人劉永和亦證述：「（
    你當時和被告交談的過程當中，被告是不是講話很正常？）
    應該是正常。（你們是不是有坐下來交談？）有，我們坐在
    地上。（當時被告有無多話、步履躝跚、或情緒特別衝動或
    起身坐下時身體有不穩等症狀？）應該沒有。」等語（原審
    卷第110、111頁），均證明被告於案發後，身上雖有聞到酒
    味，但被告意識狀態清楚，講話正常。況被告於案發後尚知
    報警處理，而於方麗山警員到場處理時，猶能向警員表明犯
    罪並自行交出施暴鐵棍等情，為方麗山警員證述在卷（原審
    卷第142、143頁，本院上訴卷第90頁），足證被告案發時之
    精神狀況，尚未因先前之飲酒而達精神耗弱，致其辨識行為
    違法或依其辨識而行為之能力有顯著減低之情形，是被告辯
    稱其行為時處於精神耗弱狀態云云，難以採信。
四、被告另辯稱：其僅係防衛過當云云。然查刑法第23條規定正
    當防衛之要件，必對於現在之不正侵害始能成立。同條但書
    防衛過當之規定，係指防衛行為超越其防衛所必要之程度而
    言，防衛是否過當，應以防衛權存在為前提，若其行為與正
    當防衛之要件不合，僅係錯覺防衛，當然不生是否過當之問
    題。本案被告係趁勸架之劉永和疏於攔阻之際，持上開鐵棍
    朝李永彬之頭部重擊，而致李永彬不堪受重擊而倒地，並非
    於被害人對其不正侵害之際，對被害人予以反擊，此據在場
    之目擊證人劉永和證稱無訛，復為被告所不爭執，是被告係
    利用劉永和疏於攔阻之際，持鐵棍攻擊被害人，自不符合刑
    法第23條所規定正當防衛之要件，被告辯稱係防衛過當云云
    ，亦無足取。
五、綜上，既無積極證據證明被告有殺害被害人之意欲，依罪疑
    唯輕之原則，自應為有利於被告之認定，是以，被告持鐵棍
    毆擊被害人之頭部1下，應係以重傷害之故意為之，而其行
    為與被害人之傷重不治死亡間有相當因果關係存在，且在客
    觀上亦能預見，是被告所為重傷致人於死之犯行，事證明確
    ，應依法論科。
六、本件發生後，劉永和見被害人遭被告毆打倒臥在地無動靜，
    除口頭催促乙○○打電話聯絡救護車外，自己並騎機車至附
    近之臺南縣警察局善化分局東昌派出所報案，而被告於劉永
    和報案前，即先以住處電話撥打119電話聯絡救護車到場將
    被害人送醫救治，嗣於臺南縣警察局善化分局東昌派出所副
    所長方麗山接獲劉永和報案到場處理，於警員尚不知何人行
    兇之時，被告即向方麗山坦承係其行兇等情，業據方麗山證
    述無訛，復分據被告及證人劉永和供證明確（警卷第6、10
    頁，相驗卷(一)第37、40頁，原審卷第15頁），並有方麗山警
    員職務報告、臺南縣119案件紀錄表及錄音檔磁片各1份在卷
    可稽（相驗卷(一)第161-166頁）；又被告於上開時間撥打119
    報案當時已自陳係其行兇，亦經檢察官勘驗上開119報案錄
    音檔，報案人係陳稱：「有人來家裡要打我，我拿1根棍子
    治他，現在人躺在哪裡。」等語無訛（偵卷第6頁），參酌
    證人劉永和於同日21時55分至臺縣警察局善化分局東昌派出
    所報案時，並未向警員告知嫌疑人為何人乙情，亦據方麗山
    於原審證述明確（原審卷第142頁），並於本院上訴審證述
    ：「（你到現場之前，是否知打架之人係乙○○？）我不知
    。（你到現場時問是何人打架，是否乙○○主動自己承認？
    ）是他主動向我說是他打架。」等語（本院上訴卷第90頁）
    ，是方麗山警員到場處理前尚不知被告之犯罪行為，應甚明
    確，則被告於其犯罪未被有偵查權之公務員或機關發覺前，
    於其打電話報警時即供述係自己行兇，並旋向到場處理之方
    麗山副所長坦承為行兇之人而接受裁判，核與刑法第62條前
    段規定之自首要件相符，自堪認定。
七、核被告所為，係犯刑法第278條第2項之重傷致人於死罪。又
    被告於其犯罪未被有偵查權之公務員或機關發覺前，向到場
    處理之方麗山警員自首坦承犯行而接受裁判，爰依刑法第62
    條前段規定減輕其刑。原審審酌被告與被害人係多年鄰居，
    偶因細故衝突，因被害人登門理論，遭被害人出手毆打而予
    以反擊，本情有可原，惟以激烈之手段，持鐵棍將被害人重
    傷致死，犯罪所生之損害甚鉅，及犯後坦承案發經過，知所
    悔悟，欲提供所有不動產，謀求與被害人家屬和解事宜，雖
    未獲得被害人家屬接受，已致力於事後彌補，復有妨害性自
    主案件，判處有期徒刑3年2月確定，現在監執行，有臺灣高
    等法院被告前案紀錄表可稽，素行不佳等一切情狀，適用刑
    法第278條第2項、第62條前段、第38條第1項第2款等規定，
    量處被告有期徒刑5年6月，並沒收鐵棍1支（長約78公分、
    直徑約3.5公分，被告供述為其所有，且為供犯罪所用之物
    ）。本院經核原判決認事用法，均無不合，量刑亦屬妥適。
    公訴人依被害人家屬請求上訴，認被告係犯殺人罪，且指摘
    原判決量刑過輕，被告上訴指摘原判決量刑過重，均為無理
    由，應予駁回。
據上論結，應依刑事訴訟法第368條，判決如主文。
本案經檢察官邱克斌到庭執行職務。
中    華    民    國    99    年    6     月    22    日
                  刑事第二庭    審判長法  官  洪碧雀
                                      法  官  陳春長
                                      法  官  陳欽賢
以上正本證明與原本無異。
如不服本判決應於收受送達後10日內向本院提出上訴書狀，其未
敘述上訴理由者，並得於提起上訴後10日內向本院補提理由書（
均須按他造當事人之人數附繕本）「切勿逕送上級法院」。
                                      書記官  魏芝雯
中    華    民    國    99    年    6     月    23    日
附錄本案論罪科刑法條全文：
刑法第278條：
使人受重傷者，處5年以上12年以下有期徒刑。
犯前項之罪因而致人於死者，處無期徒刑或七年以上有期徒刑。

司法院資訊處製作；財團法人民間司法改革基金會備份。
